臺灣屏東地方法院刑事判決　　　　　　　　　　　　　　九十三年度訴字第三一號
　　公　訴　人　臺灣屏東地方法院檢察署檢察官
　　被　　　告　戊○○
右列被告因妨害自由等案件，經檢察官提起公訴（九十二年度偵字第六二二八號），
本院裁定改以簡式審判程序審理，判決如左：
    主  文
戊○○以脅迫之非法方法，剝奪人之行動自由，累犯，處有期徒刑捌月。扣案之鐵鑽
壹支，沒收；又意圖為自己不法之所有，而搶奪他人之動產，累犯，處有期徒刑柒月
；又因過失傷害人，累犯，處有期徒刑月。應執行有期徒刑壹年陸月。扣案之鐵鑽
壹支，沒收。
    事  實
一、戊○○前因竊盜、違反藥事法、搶奪及傷害等案件，分別經法院判刑後於民國八
    十四年三月十三日入監服刑，於八十五年三月七日縮短刑期假釋出獄，嗣假釋經
    法院撤銷後於八十五年十二月二十四入監服刑，復於八十九年七月一日縮短刑期
    假釋出獄後，再經法院撤銷假釋，而於九十一年一月三十一日入監服刑，甫於九
    十二年十二月十日執行完畢出獄，竟仍不知悔改，復基於施用第二級毒品安非他
    命之犯意，於九十二年十二月十九日十七時許，在屏東縣新埤鄉萬隆村某處甘蔗
    園內，將安非他命放在鋁箔紙上以火燒烤成煙霧狀吸食之方式，施用安非他命一
    次（施用毒品部分未據起訴）後，未達心神喪失或精神耗弱之程度，竟另基於以
    剝奪他人身體自由之犯意，於九十二年十二月十九日十八時五十分許，在屏東縣
    潮州鎮中山鎮火車站前，見庚○駕駛車號ＹＲ－八一二○號自用小客車載其妻丙○○至該火車站前，準備讓丙○○下車將停在附近之機車騎回之際，即上前打開
    庚○所駕駛小客車右後側車門，並進入右後座後，取出預藏尖銳鐵鑽一支，抵住
    庚○之腰際，脅迫庚○將其本人及丙○○共同載往臺灣屏東地方法院，致庚○心
    生畏懼，將戊○○載往台灣屏東地方法院。嗣途中庚○唯恐丙○○遭到戊○○傷
    害，遂以家中尚有小孩需要照顧為由，請求戊○○准許先讓丙○○回家，經戊○○同意後，庚○即同日十九時許，在屏東縣潮州鎮日新商工學校旁之鐵道附近，
    讓丙○○先下車回去，再繼續行駛，惟駛至屏東縣竹田鄉時，戊○○突然以要撿
    拾其所掉落鐵棍為由，脅迫庚○駛回原潮州火車站處，庚○遂依戊○○之意思，
    將車子開回潮州鎮，戊○○僅命令庚○繞潮州鎮一圈後，復強迫庚○再將車開回
    臺灣屏東地方法院。嗣於同日十九時四十分許，庚○駕車至屏東市○○路與杭州
    街口附近之中華電信股份有限公司前，戊○○又向庚○表示欲到高雄市，庚○為
    擺脫戊○○之脅迫，乃乘來往車輛甚多倒車需等待前方已無其他車輛才能回轉，
    及戊○○東張西望而疏於注意之機會，迅速逃出車外，而戊○○以此脅迫之非法
    方法，剝奪丙○○、庚○之行動自由，分別長達十分鐘及五十分鐘之久。戊○○
    明知庚○僅在車外約五公尺處，以行動電話撥打一一九報警，而上開自用小客車
    乃在庚○監督支配之下，及其施用安非他命後已有憂鬱、注意力不集中、行為敏
    感化之局部運動協調等刻板化行為，達不能安全駕駛動力交通工具及未考領駕駛
    執照之情況下，另基於意圖為自己不法所有之犯意，乘庚○不及防備之際，快速
    由後座爬至駕駛座，將該車置於其實力支配下，得手後駕駛該小客車，原應注意
    汽車駕駛人行駛至交岔路口，其行進、轉彎應遵守燈光號誌之指示；汽車行時應
    注意車前狀況，隨時採取必要安全措施；及汽車在雙向二車道行駛時，在劃有有
    行車分向限制線之路段不得駛入來車之車道內之規定，而依當時天氣晴、夜間有
    照明、號誌運作正常、路面乾燥、無缺陷、無障礙物及視距良好，又無不能注意
    之情事，竟疏於未注意遵守上開規定，於行經屏東市○○路與民族路交岔路口時
    ，竟闖紅燈快速通過該交岔路，且未注意車前狀，復逆向駛入來車道時，適有己○○駕駛車號ＷＮ－○三三七號自用小客及丁○○駕駛車號ＹＲ－八一二○號自
    用小客車，依序先後在對向車道停止線等待紅燈，戊○○所駕駛小客車先與己○○所駕駛小客車對撞，丁○○見狀將車往右側閃避時，因撞擊力量猛烈及車速過
    快，仍閃避不及，致己○○所駕駛小客車被撞後失控再與丁○○所駕駛之小客車
    左前側車門等發生擦撞（丁○○未受傷），使己○○受有嘴唇挫傷之傷害。戊○○則再撞上復興橋橋墩始停車，並隨即為據報前來處理警員所當場逮捕，並扣得
    鐵鑽一支。
二、案經庚○、丙○○、己○○訴由屏東縣警察屏東分局報告臺灣屏東地方法院檢察
    署檢察官偵查起訴。
    理  由
一、右揭事實，業據被告戊○○於警訊、偵查中及本院審理時坦承不諱，核與告訴人
    庚○、丙○○、己○○及查獲員警即證人甲○○、乙○○及丁○○分別於警訊或
    本院審理時指訴及證述之情節相符，並有贓物保領結、財團法人屏東基督教醫院
    診斷證明書、道路交通事故現場圖、道路交通事故調查報告表(一)(二)各一紙、現場
    照片十五張附卷及扣案之鐵鑽一支可佐，被告犯行，應堪認定。
二、又被告於九十二年十二月二十日上午十二時十分許，經臺灣屏東地方法院檢察署
    檢察官命法警對其採尿送驗結果，確呈甲基安非他命陽性反應，有長榮大學確認
    報告書一紙在卷（見本院審理卷第四十四頁）為憑，堪認被告脅迫告訴人庚○夫
    妻前曾施用安非他命之犯行甚明。雖被告持鐵鑽脅迫告訴人庚○夫妻開車從潮州
    火車站載其至本院等地之前曾有施用安非他命之行為，惟經本院送請法務部法醫
    研究所鑑定結果：由長榮大學提供濫用藥物檢驗結果發現被告於九十二年十二月
    二十日上午十二時十分許採樣測得尿液中安非他命濃度為六三八ＮＧ／ＭＬ，甲
    基安非他命為二七八二ＮＧ／ＭＬ，依甲基安非他命藥物動力學代謝半衰期約為
    六至十五小時（平均約八小時）以此時採尿時檢測濃度推定採尿時被告之甲基安
    非他命於身體內分佈已達均衡分佈狀況，如回溯脅迫車主僅三小時二十分之前，
    被告涉案時尿中甲基安非他命濃度僅採尿時最高達三分之一至二分之一左右之濃
    度，即尿中甲基安非他命濃度約在四○○○ＮＧ／ＭＬ。由文獻顯示甲基安非他
    命之藥理作用會產生憂鬱、注意力不集中及行為敏感化之局部運動協調等刻板化
    行為，有增造成交通事故發生之機率，惟其血中濃度未達一○○○ＮＧ／ＭＬ以
    上，應尚未中毒休克狀態，故研判被告於脅迫車主時似尚有條理之脅迫行為，應
    無達心神喪失或精神耗弱之程度。有該所九十三年五月六日法醫理字第○九三○○○○七八四號函在卷（見本院審理卷第六十頁）可按。是被告脅迫庚○夫妻之
    行動自由之時，其精神狀態度，尚未達心神喪失或精神耗弱之程度，惟其搶奪告
    訴人庚○所駕駛小客車駛離時，已因其施用安非他命之犯行，已達不能安全駕駛
    動力交通工具狀況，均屬明確。
三、告訴人庚○於本院審理時證述：我跳下車之後，被告沒有下車，我就去打電話一
    一一九求救，一一九忙線中，我又回撥給潮州分局的電話，潮州分局問我說被告
    有無下車，我說被告沒有下車，警察就我叫觀察被告的情形。我離開後距我的車
    子約五尺，大概幾秒後聽到被告猛踩油門的聲音，被告大約踩油門十五秒後才把
    車子開走，後來被告就連撞擊兩台車子，最後撞到復興橋的橋墩等語在卷（見本
    院審理卷第七十七頁至第七十八頁）甚詳，則庚○雖離開其駕駛之小客車，但其
    神智清醒，僅離開小客車約五公尺處，正一邊撥打電話報警，一邊觀察被告之舉
    動，故該車尚在庚○在監督支配範圍內，被告竟乘庚○不及防衛其小客車之際，
    公然予以掠取，即為搶奪而非竊盜，應可認定。
四、另按汽車駕駛人行駛至交岔路口，其行進、轉彎應遵守燈光號誌之指示；汽車行
    時應注意車前狀況，隨時採取必要安全措施；及汽車在雙向二車道行駛時，在劃
    有有行車分向限制線之路段不得駛入來車之車道內。道路交通安全規則第九十四
    條第三項、第九十七條第一項第二款及第一百零二條第一項第一款分別定有明文
    。被告於駕駛自用小客車行駛時自應注意右開規定，依上開道路交通事故現場圖
    、道路交通事故調查報告表(一)(二)各一紙及現場照片所示，肇事當時天氣晴、夜間
    有照明、號誌運作正常、路面乾燥、無缺陷、無障礙物及視距良好，又無不能注
    意之情事，竟疏於注意及此，未考領駕駛執照（業經被告於警訊時坦承在卷，並
    有交通部公路總局高雄監理所屏東監理站九十三年五月二十一日高監屏字第○九
  三○○一○九五二號函存卷（見本院審理第九十頁）可稽）及施用安非他命後貿
    然搶奪庚○所駕駛小客車，未遵守上述規則，致撞擊己○○及丁○○李所駕駛之
    小客車，致使己○○受有上述傷害，被告之行為，自有過失。且被告之過失行為
    與告訴人己○○之傷害間具有相當因果關係。本件事證明確，被告之犯行，均堪
    以認定，應予依法論科。
五、按刑法第三百零二條第一項之剝奪人行動自由罪與同法第三百零四條第一項之強
    制罪，其所保護之法益，固均為被害人之自由，惟前者重在保護個人之行動自由
    ；後者重在保護個人之意思自由（最高法院七十四年度臺上字第三六五一號判決
    意旨參照）。是刑法第三百零二條第一項之剝奪他人行動自由罪，係以私行拘禁
    或以其他非法方法，剝奪人之行動自由為要件，其目的即在保護「任意離去特定
    處所（空間）之行動自由」不受他人無故之侵害。且按刑法第三百零二條第一項
    及第三百零四條第一項之罪，其所保護之法益均係被害人之自由，而私行拘禁，
    仍不外以強暴、脅迫為手段，其罪質本屬相同，惟第三百零二條第一項之法定刑
    ，既較第三百零四條第一項為重，則以私行拘禁之方法妨害人自由，縱其目的在
    使人行無義務之事，或妨害人行使權利，仍應逕依第三百零二條第一項論罪，並
    無適用刑法第三百零四條第一項之餘地（參酌最高法院二十九年上字第三七五七
    號判例意旨）。是被告戊○○上述行為，分別係犯刑法第三百零二條之以脅迫之
    非法方法，剝奪人之行動自由罪、同法第三百二十五條第一項之搶奪罪、同法第
    一百八十五條之三重大違背義務致交通危險罪及同法第二百八十四條第一項前段
    過失傷害罪。被告持鐵鑽脅迫告訴人庚○夫妻載其至本院等地之行為，係一行為
    妨害該二人之行動自由，係一行為觸犯數罪名，為想像競合犯，應從一重以強暴
    、脅迫之非法方法，剝奪人之行動自由罪處斷。又被告施用安非他命後，搶奪告
    訴人庚○所駕駛之小客車後離開，係一行為觸犯搶奪罪及重大違背義務致交通危
    險罪，為想像競合犯，依刑法第五十五條前段之規定，應從一重搶奪罪處斷。又
    被告所犯以脅迫之非法方法，剝奪人之行動自由罪、搶奪罪、過失傷害罪間，犯
    意各別，構成要件不同，應予分論併罰。又公訴人起訴事實雖未敘及被告重大違
    背義務致交通危險罪之犯行，然該部分事實與公訴人起訴搶奪罪之犯罪事實既具
    有想像競合犯之關係，為起訴效力所及，本院自應併予審究。又被告因竊盜、違
    反藥事法、搶奪及傷害等案件，分別經法院判刑後於八十四年三月十三日入監服
    刑，於八十五年三月七日縮短刑期假釋出獄，嗣假釋經法院撤銷後於八十五年十
    二月二十四入監服刑，復於八十九年七月一日縮短刑期假釋出獄後，再經法院撤
    銷假釋，而於九十一年一月三十一日入監服刑，甫於九十二年十二月十日執行完
    畢出獄，有臺灣高等法院被告全國前案紀錄表一份在卷可查，其於有期徒刑執行
    完畢後，五年內再犯有期徒刑以上之罪，均為累犯，各依法應加重其刑。又被告
    未考領駕駛執照及吸食第二級毒品安非他命後駕車，因而致告訴人己○○受傷，
    應依道路交通管理處條例第八十六條第一項規定加重其刑，並依法遞加重其刑。
    爰審酌被告前科累累，素行不良，施用安非他命後，強迫告訴人庚○夫妻載其至
    本院等地，又搶奪庚○所駕駛上述自用小客車，得手後逃逸時，疏未注意遵守上
    述交通安全規則，致使己○○車禍受傷，犯行嚴重社會治安，並對告訴人庚○夫
    妻造成莫名之恐懼，過失情節重大，迄今未與告訴人庚○、丙○○及己○○等人
    達成和解，賠償渠等之損害，惟念及被告事後坦承犯行，深具悔意態度良好等一
    切情狀，分別量處如主文所示之刑，並定其應執行刑，以資懲儆。又扣案之鐵鑽
    一支，為被告所有，且供其犯罪所用之物，業被告供承在卷，爰依刑法第三十八
    條第一項第二款之規定，宣告沒收。
六、至於被告上開是否涉有施用安非他命之犯行，因未據檢察官提起公訴，復與前揭
    論罪科刑部分，並無實質上或裁判上一罪關係，本院自無從併以審理，自應檢察
    官另行偵查，併此敘明。
據上論斷，應依刑事訴訟法第二百七十三條之一第一項、第二百九十九條第一項前段
，道路交通管理處罰條例第八十六條第一項，刑法第三百零二條第一項、刑法三百二
十五條第一項、第一百八十五條之三、第二百八十四條第一項前段、第五十五條、第
四十七條、第五十一條第五款、第三十八條第一項第二款，罰金罰鍰提高標準條例第
一條前段、第二條，判決如主文。
中      華      民      國    九十三    年      六      月     十六     日
                                臺灣屏東地方法院刑事第三法庭
                                    法  官  楊萬益
右正本證明與原本無異。
如不服本判決應於收受本判決送達後十日內向本院提出上訴書狀，其未敘述上訴理由
者，並得於提起上訴後十日內向本院補提理由書狀（均須按他造當事人之人數附繕本
 ）「切勿逕送上級法院」
                                    書記官  呂坤宗
中    華    民    國     九十三      年      六      月       十八      日
中華民國刑法第三百零二條第一項：
(剝奪他人行動自由罪)
私行拘禁或以其他非法方法，剝奪人之行動自由者，處五年以下有期徒刑、拘役或三
百元以下罰金。
中華民國刑法第三百二十五條
 (普通搶奪罪)
意圖為自己或第三人不法之所有，而搶奪他人之動產者，處六月以上五年
以下有期徒刑。
因而致人於死者，處無期徒刑或七年以上有期徒刑，致重傷者，處三年以
上十年以下有期徒刑。
第一項之未遂犯罰之。
中華民國刑法第二百八十四條第一項：
(過失傷害罪)
因過失傷害人者，處六月以下有期徒刑、拘役或五百元以下罰金，致重傷者，處一年
以下有期徒刑、拘役或五百元以下罰金。
